【裁判字號】    97,抗,41
【裁判日期】    970922
【裁判案由】    停止執行
【裁判全文】
臺灣高等法院花蓮分院民事裁定            97年度抗字第41號
抗告人  乙○○
相對人  甲○○
上列當事人間聲請停止強制執行事件，不服中華民國97年7月16
日臺灣花蓮地方法院97年度聲字第136號裁定，提起抗告，本院
裁定如下：
    主  文
原裁定廢棄 。
相對人甲○○於供擔保新臺幣肆萬捌仟伍佰元後，臺灣花蓮地方
法院97年度執字第6565號執行事件之強制執行程序中關於附表編
號4、5之動產外，於前開法院97年度花簡字第288 號第三人異議
之訴事件判決確定、和解或撤回起訴前，應暫予停止。
抗告訴訟費用由相對人負擔。
    理  由
一、按強制執行程序開始後，除法律另有規定外，固不停止執行
    ，惟於提起異議之訴時，法院因必要情形或依聲請定相當並
    確實之擔保，得為停止執行之裁定，此觀強制執行法第18條
    第1項、第2項之規定自明。又法院依強制執行法第18條第2
    項定擔保金額而准許停止強制執行之裁定者，該項擔保係備
    供債權人因停止執行所受損害之賠償，其數額應依標的物停
    止執行後，債權人未能即時受償或利用該標的物所受之損害
    額，或其因另供擔保強制執行所受之損害額定之，非以標的
    物之價值或其債權額為依據（最高法院91年台抗字第429 號
    、86年台抗字第442 號裁判意旨參照）。次按法院因必要情
    形或依聲請定相當並確實之擔保，為停止強制執行之裁定者
    ，該擔保金額之多寡應如何認為相當，固屬法院職權裁量之
    範圍。惟此項擔保係備供強制執行債權人因停止執行所受損
    害之賠償，故法院定擔保金額時，自應斟酌該債權人因停止
    執行可能遭受之損害，以為衡量之標準（最高法院95年台抗
    字第781號裁判要旨參照）。
二、原裁定略以：本件原執行法院97年度執字第6565號清償債務
    強制執行事件，係由抗告人執臺灣花蓮地方法院96年度公正
    字第2036號公證書為執行名義，聲請強制執行，迄未終結，
    惟相對人已就前開強制執行事件提起臺灣花蓮地方法院97年
    度花簡字第288 號第三人異議之訴，業經調取前開事件卷宗
    核閱屬實，並經相對人陳明願供擔保，聲請裁定停止強制執
    行，依上開說明，自應准許。
三、抗告意旨則以：抗告人執臺灣花蓮地方法院96年度公正字第
    2036號公證書為執行名義，聲請強制執行，經相對人提起第
    三人異議之訴後，向原法院聲請供擔保停止97年度執字第65
    65號強制執行事件之程序。原法院裁定准供擔保新臺幣（下
    同）3 萬元後，於第三人異議之訴事件判決確定前暫予停止
    強制執行程序。惟抗告人未曾收到與本案相關之起訴狀繕本
    ，顯然本件停止執行程序所具停止理由不存在，原法院應調
    查異議之訴提起是否合於法定起訴要件並敘明理由；另據執
    行卷送達證書所示，本件查封通知為相對人所收受，顯然相
    對人與執行債務人有利害關係，應有偏頗不實之情；又「讓
    渡書」無相對人親筆簽名及手印或印章，筆跡與相對人所提
    「民事聲請停止執行狀」、「民事聲明異議狀」完全不同；
    讓渡人又係案外人林敏媛且未記載讓渡物品品牌、型號，如
    何認定與本案查封之動產同一；而讓渡日期為96年9月1日，
    為何至97年5月1日查封時，仍由執行債務人保管中；再據執
    行債務人於查封時表示堆高機為相正企業所有，顯與讓渡書
    記載堆高機讓予甲○○之事實不合；及停止執行擔保金過低
    ，應以本件強制執行標的價額80萬元為依據等語提起抗告，
    聲明廢棄原裁定，駁回相對人之聲請。
四、經查，相對人業已向原法院提起第三人異議之訴，經原法院
    以97年度花簡字第288 號事件受理在案，起訴程式核無欠缺
    ，業據本院調取該事件卷宗查核屬實，則相對人依強制執行
    第18條第2 項規定聲請停止執行，洵屬有據。原法院斟酌抗
    告人於停止執行期間未能立即獲得滿足之債權，依該事件於
    第一、二審審理期間可能所受之損失，酌定相當之擔保金額
    ，准許相對人供擔保後停止本件執行程序，固非無見。惟查
    ，相對人所提第三人異議之訴，乃主張抗告人聲請執行之如
    附表編號1至3、6至11號動產為其所有，對附表編號4、5 動
    產之執行並無疑義，且附表編號4、5之動產經濟價值獨立，
    並無與其他動產必須合併拍賣必要，原法院就相對人所提異
    議之訴範圍外之附表編號4、5動產執行程序亦一併予以停止
    ，尚有未當。至於抗告人指摘相對人與執行債務人有利害關
    係，相對人所執讓渡書記載物品與本件執行標的是否同一有
    疑，及本件查封之動產非相對人所有等情，核屬上開異議之
    訴實體上有無理由，尚非法院於裁定停止強制執行時應予審
    酌之事項。
五、抗告人另指陳其執行名義標的價額為新台幣（下同）80萬元
    ，原裁定以相對人提起第三人異議之訴訴訟標的價值29萬1,
    000元為依據，核定擔保金3萬元，顯然過低云云；按擔保金
    額之多寡應如何認為相當，原屬法院職權裁量之範圍，原法
    院既已綜核97年花簡字第288 號迄判決確定前，可能經過期
    間之風險，抗告人可能遭受之損害及標的物暫時停止執行之
    風險等一切情狀，命相對人就該金額供作擔保，固無不合；
    然原裁定既以相對人提起第三人異議之訴訴訟標的價值29萬
    1,000 元為抗告人不能立即受償之債權，復參酌各級法院辦
    案期限實施要點規定，民事通常程序第一審審理期間為1年4
    月，第二審為2年，第三審為1年，本件第三人異議之訴事件
    ，其訴訟標的價額經核非屬得上訴第三審之數額，則抗告人
    因第三人異議之訴審理期間可能受有法定遲延利息損失為4
    萬8,500 元（291,000x5%÷12x40=48,500元）。原法院准許
    相對人供擔保後停止系爭執行事件之強制執行程序，其酌定
    擔保金額3 萬元，稍顯過低。抗告就此部分指摘應以強制執
    行標的價額80萬元為計算依據，雖無理由，然原裁定准供擔
    保金額確有未洽，爰予廢棄，並重行核定相對人得聲請停止
    強制執行之供擔保金額如主文第2項所示。
六、據上論結，本件抗告為有理由，爰裁定如主文。
中    華    民    國    97    年    9     月    22    日
                            民事庭審判長法  官  謝志揚
                                        法  官  賴淳良
                                        法  官  劉雪惠
以上正本證明與原本無異。
本件不得抗告。
                                        書記官  李德霞
中    華    民    國    97    年    9     月    22    日


司法院資訊處製作；財團法人民間司法改革基金會備份。
